臺灣高等法院高雄分院刑事判決　　　　100年度上易字第187號
上　訴　人　臺灣高雄地方法院檢察署檢察官
上　訴　人
即　被　告　　　潘新洲
被　　　告　　　潘新正
選任辯護人　　　江雍正　律師
　　　　　　　　黃偉倫　律師
　　　　　　　　吳晉賢　律師
上列上訴人因被告傷害案件，不服臺灣高雄地方法院99年度易字
第2052號中華民國99年12月20日第一審判決（起訴案號：臺灣高
雄地方法院檢察署99年度調偵字第111 號），提起上訴，本院判
決如下：
     主  文
上訴駁回。
潘新洲緩刑貳年。
    事  實
一、潘新洲於民國（以下同）98年8 月30日上午8 時50分許，在
    高雄縣燕巢鄉尖山村和尚巷203 號前，因欲在所有之土地上
    圍籬笆，但陳中鄉主張該土地於潘新洲之父親生前就答應要
    提供土地之一部分供作附近住家通行之道路，潘新洲與陳中
    鄉○○道路通行以及土地界址問題起口角衝突，詎潘新洲竟
    基於傷害之犯意，以徒手毆打陳中鄉，致陳中鄉倒地並受有
    鼻挫傷併鼻出血、上唇撕裂傷1 公分、右大腳指擦傷併指甲
    床受傷、頭部外傷及胸壁挫傷併皮下瘀血之傷害。
二、案經陳中鄉訴由高雄縣政府警察局岡山分局移送臺灣高雄地
    方法院檢察署檢察官偵查起訴。
    理  由
壹、證據能力部分：
一、證人陳中鄉、林月嬌於警詢中之供述無證據能力：
    按被告以外之人，於審判外之言詞或書面陳述，除法律有規
    定者外，不得作為證據；又被告以外之人於檢察事務官、司
    法警察官或司法警察調查中所為之陳述，與審判中不符時，
    其先前之陳述具有較可信之特別情況，且為證明犯罪事實存
    否所必要者，得為證據，刑事訴訟法第159 條第1 項、第15
    9 條之2 定有明文。是被告以外之人於司法警察（官）調查
    中所為之陳述，依刑事訴訟法第159 條第1 項規定，係屬傳
    聞證據，原則上無證據能力，惟如該陳述與審判中不符時，
    其先前之陳述具有較可信之特別情況，且為證明犯罪事實存
    否所必要者，依同法第159 條之2 規定（即刑事訴訟法第15
    9 條第1 項所指之「除法律有規定者外」），始例外認為有
    證據能力。經查證人陳中鄉、林月嬌於原審審理時之陳述與
    渠等於警詢中之證述並無不符，是應採用證人陳中鄉、林月
    嬌於原審審理時之證述，警詢中之供述應無證據能力。
二、按「被告以外之人於審判外之陳述，雖不符前四條之規定，
    而經當事人於審判程式同意作為證據，法院審酌該言詞陳述
    或書面陳述作成時之情況，認為適當者，亦得為證據。當事
    人、代理人或辯護人於法院調查證據時，知有第159 條第1
    項不得為證據之情形，而未於言詞辯論終結前聲明異議者，
    視為有前項之同意」，刑事訴訟法第159 條之5 定有明文。
    又當事人、代理人或辯護人於調查證據時，知有本法第159
    條之5 第1 項不得為證據之情形，卻表示「對於證據調查無
    異議」、「沒有意見」等意思，而未於言詞辯論終結前聲明
    異議者，應視為已有將該等傳聞證據採為證據之同意（參見
    該條之立法理由）。本件檢察官、辯護人及被告除上揭所述
    之證據外，就本判決所引用之各項證據（含傳聞證據、非傳
    聞證據及符合法定傳聞法則例外之證據）之證據能力，餘均
    表示無意見，且於言詞辯論終結前，檢察官、辯護人及被告
    2 人對於卷附具有傳聞證據性質之證據，既均已知其情，均
    未聲明異議，審酌該具有傳聞證據性質之證據，並無任何違
    法取證之不適當情形，以之作為證據使用係屬適當，自得採
    為認定事實之證據。
貳、實體部分
甲、有罪部分：
一、上揭傷害之事實，業據被告潘新洲於於原審及本院審理時坦
    承不諱，核與告訴人陳中鄉指訴情節相符，並經證人林月嬌
    、盧令超於原審審理時陳述屬實，並有財團法人義大醫院及
    劉光雄醫院診斷證明書各一紙在卷可稽，被告之自白核與事
    實相符，事證明確，被告犯行已堪認定。
二、核被告潘新洲所為，係犯刑法第277 條第1 項之傷害罪。
三、原審適用刑法第277 條第1 項、第41條第1 項前段，刑法施
    行法第1 條之1 規定，並審酌被告潘新洲與陳中鄉因圍籬笆
    發生爭吵，並進而毆打告訴人，只是徒手毆打，告訴人傷勢
    並非甚重，其嗣後已坦承認錯，並表示願意與告訴人和解，
    但告訴人不願出席調解，及其犯罪之原因、手段、方式、告
    訴人受傷程度等一切情狀，量處拘役50日，並諭知如易科罰
    金以新台幣1 千元折算1 日。經核原判決認事用法並無不合
    ，量刑亦屬適當，檢察官循告訴人聲請上訴指摘原判決量刑
    過輕，被告潘新洲上訴指摘原判決量刑過重，均為無理由，
    均應予駁回。
四、查被告潘新洲並無前科未曾受有期徒刑以上刑之宣告，此有
    臺灣高雄地方法院檢察署刑案資料查註記錄表可稽，其嗣後
    已與被害人和解，有和解書可憑（見本院卷第63頁），其經
    此次偵、審程序及判刑教訓，當知所警惕而無再犯之虞，本
    院認其所宣告之刑，以暫不執行為適當，爰併予宣告緩刑2
    年，以啟自新。
貳、無罪部分：
一、公訴意旨略以：被告潘新正係共同被告潘新洲之兄，於98年
    8 月30日上午8 時50分許，在高雄縣燕巢鄉尖山村和尚巷20
    3 號前，因與陳中鄉就土地界址問題而起口角衝突，詎被告
    潘新正竟與其弟被告潘新洲2 人共同基於傷害之犯意聯絡，
    共同徒手毆打陳中鄉，致陳中鄉受有鼻挫傷併鼻出血、上唇
    撕裂傷1 公分、右大腳指擦傷併指甲床受傷、頭部外傷及胸
    壁挫傷併皮下瘀血之傷害，因認被告潘新正亦涉有刑法第
    277 條第1 項共同傷害罪嫌。
二、公訴人認被告潘新正涉有共同傷害罪嫌，無非係以告訴人陳
    中鄉指述，及證人林月嬌之陳述，並有財團法人義大醫院及
    劉光雄醫院診斷證明書各一紙可稽等語，為其論據。
三、訊據被告潘新正堅詞否認有何共同傷害犯行，辯稱：因2 年
    前發生車禍，身體不好，沒有體力與被告潘新洲一起毆打陳
    中鄉等語。辯護人辯稱：陳中鄉以及林月嬌於警詢證稱情形
    剛剛好相反，陳中鄉於警詢中證稱案發當天的情形是被告潘
    新正先打其胸口，潘新洲再打其臉部，但林月嬌於警詢中係
    證稱潘新洲先動手把陳中鄉打倒在地後潘新正才動手；陳中
    鄉、林月嬌2 人於審理中證述內容也不一致，甚至陳中鄉於
    警詢證述之情節又與審理中證述之情節相反，本案陳中鄉是
    告訴人，林月嬌本身也要使用被告之土地，林月嬌與陳中鄉
    均有不讓被告圍圍籬之動機，所以渠等證詞不可採信，此外
    ，證人朱清南、盧令超均證稱沒有看見被告潘新正毆打陳中
    鄉，係被告潘新洲為之，以朱清南僅是現場負責做圍籬的一
    個包商，與告訴人、被告都沒有任何關係，而證人盧令超又
    是朱清南的工人，與告訴人、被告也完全不認識，盧令超到
    院證述時已經不是朱清南的工人，所為證詞應屬客觀可信，
    本件係因被告之父親原先購地時考慮到住戶出入之問題才把
    土地讓出來提供給其他住戶通行使用，但是年代已久，路的
    面積比原來的還大，被告潘新洲、潘新正認為當時其父所提
    供之土地不是那麼大，要把路回復到原來的情形，才會發生
    本件爭執等語。經查：
（一）告訴人陳中鄉因被告潘新洲之毆打而受有上揭傷害，業如
      前述，此部分應可認定。本件有疑義者係被告潘新正究竟
      有無加入毆打陳中鄉。告訴人陳中鄉雖指證被告潘新正有
      一起加入傷害犯行，然告訴人於原審審理時證稱：「（問
      ：案發當日被告二人誰先打你，如何打你，打你何部位？
      ）答：潘新洲出手先打我的臉，第二拳打我的時候，我就
      倒地暈倒了。（問：誰先出手打你？）答：被告潘新洲。
      （問：被告潘新洲打哪裡？）答：第一拳打我的右側太陽
      穴。（問：第二拳呢？）答：也是被告潘新洲打我的鼻樑
      部。（問：第三拳呢？）答：是被告潘新正從旁邊毆打我
      左胸部。（問：被告潘新正以左手還是右手打你？）答：
      當時我沒有注意看，我的胸部被他們打到腫起來了。（問
      ：從你前方還是旁邊打你？）答：他站在崁邊打我。‧‧
      ‧（問：後來有打第四拳嗎？）答：我被打第三拳時就倒
      下了，後來的事情我就不知道了。（問：你為何於警詢中
      陳述被告潘新正先打你的胸部？）答：（閱覽後稱）我在
      警察局也是說被告潘新洲先打我之後，被告潘新正才打我
      的，是警察記錯了。‧‧‧（問：你何時昏倒？）答：我
      被打二拳，打第三拳的時候就昏過去了。（問：你被打第
      三拳時就昏倒了嗎？）答：我被打第二拳時倒地，被打第
      三拳時就昏過去了。（問：你被打第三拳時，你知道嗎？
      ）答：我不清楚，當時我已經昏昏沉沉了。（問：被告潘
      新洲打你第二拳時，你就暈倒在地？）答：是的。（問：
      你倒在地下多久？）答：我不知道，我當時暈倒在地，旁
      邊的人打電話報警之後，警方過十幾分鐘才來，警察來的
      時候，被告二人就走了，警察問是否需要叫救護車載我就
      醫，旁邊的人說不用，他們開車載我去就好，之後的事我
      就不知道了。」等語，依告訴人陳中鄉於原審審理中之證
      述，可知告訴人於警詢中之證述與原審審理中之證述確實
      有不一之情事（即究竟係被告潘新洲先毆打告訴人抑或被
      告潘新正先毆打潘新正），再參以告訴人陳中鄉於原審審
      理時亦前後不一，若如告訴人所指，告訴人應於被告潘新
      洲毆打第二拳後即已昏倒在地，則告訴人又如何知悉被告
      潘新正有對之為毆打之行為，何況告訴人指稱被告潘新洲
      毆打伊第二拳後伊就昏倒在地，則以被告潘新正站立在崁
      邊之情形下，又如何能以拳頭毆打業已昏倒在地之告訴人
      ，亦有可疑，是告訴人指述確實有前後不一以及矛盾可疑
      之處。
（二）證人林月嬌於原審審理時雖證稱：「（問：是否記得案發
      當日被告二人如何打被害人陳中鄉？）答：被告潘新洲先
      出手，我從斜後方看到潘新洲第一拳打被害人陳中鄉的鼻
      子，後來被害人陳中鄉就倒下去了。（問：被告潘新正是
      否有打被害人陳中鄉？）答：有的，就是在被害人陳中鄉
      倒下去的時候。（問：被告潘新正如何打被害人陳中鄉？
      ）答：他在被害人陳中鄉倒地之後從上面打他的身體。（
      問：是被害人陳中鄉倒地前被告潘新正打他，還是被害人
      倒地後潘新正才打他？）答：被告潘新正是被害人陳中鄉
      倒地之後才打，先出拳的是被告潘新洲。（問：妳是否有
      看到被告潘新洲總共打被害人陳中鄉幾拳？）答：我不知
      道他出幾拳，被害人陳中鄉倒下之後，他們兄弟還有繼續
      打。（問：你只看到潘新洲打被害人陳中鄉鼻子那一拳，
      其他拳打哪裡妳沒看到嗎？）答：是的，之後他們就在拉
      扯。‧‧‧（問：妳是否看到被告潘新洲打被害人陳中鄉
      之後，被告潘新正有打被害人胸口一拳？）答：沒有，被
      害人陳中鄉倒下去之後才有再打。‧‧‧（問：被害人陳
      中鄉倒地大概多久？）答：差不多有五分鐘。（問：被害
      人陳中鄉倒地五分鐘這中間，是一個人躺在那裡，還是有
      人去拉他？）答：被害人陳中鄉倒地之後被告二人又繼續
      打。‧‧‧（問：被害人陳中鄉倒地之後，被告二人打被
      害人哪裡？）答：胸部。（問：是否有打其他部位？）答
      ：沒有。（問：被告二人是蹲著打，還是彎腰打？）答：
      彎腰打（問：被害人陳中鄉倒地時臉及身體朝向何方？）
      答：臉跟身體都朝上。‧‧‧（問：被害人陳中鄉倒地之
      後，是昏倒沒有意識嗎？）答：我不知道，他就是倒在地
      上鼻子流血，打也沒有反應。」等語。然依證人林月嬌所
      證之情節，顯然與告訴人陳中鄉證述之過程不同，再者，
      證人先是證稱：被告潘新洲打告訴人鼻子一拳，告訴人便
      倒下去，被告潘新正便從上面打告訴人一拳，嗣後又證稱
      ：被告潘新洲打告訴人一拳後，雙方發生拉扯，最後又證
      稱：告訴人倒地之後人便沒有反應，亦顯見有矛盾不一之
      處。
（三）又告訴人於原審審理時明確證稱：「（問：你在案發現場
      是否有罵被告潘新洲「懶鳥秘書」？）答：我不是這樣說
      ，他來的時候我在跟那些人說話，我說被告父親已經跟大
      家說好這條路要讓大家通行了，這條路有二、三十個人在
      走，當時原本是約定三尺，那片土地沒什麼價值，被告父
      親說一邊一公尺，大家也說好，現在鄉公所來鋪兩次路，
      被告潘新洲也叫人來鋪路。（問：這條路你是否要通行？
      ）答：是的，大家都要通過這條路。（問：這條路證人林
      月嬌是否要通行？）答：大家都要通過這條路。」等語綦
      詳，核與證人盧令超於原審審理時證稱：「（問：當天有
      無看到人在爭吵？經過情形為何？）答：我有看到。我看
      到被告潘新洲和一個姓陳的（陳中鄉）在吵架。當時因為
      潘新洲的父親答應要提供土地的一部分出來當作道路，當
      天我們要去圍籬笆時，陳中鄉就過來說不能圍起來，這是
      路，人要走的。因為我怕捲入糾紛，我就叫朱清南打電話
      給潘新洲。被告潘新洲來了之後就與陳中鄉在吵架，後來
      陳中鄉就罵潘新洲「爛鳥秘書」，然後兩人就開始打架。
      ‧‧‧（問：當時還有一位女子叫林月嬌，是否認識？）
      答：我是有看到一個婦人，但我不認識她。（問：林月嬌
      在現場做何事？）答：她要我不要圍籬笆。（問：圍籬笆
      是要把路封起來？）答：不是，圍好之後路會比較窄。」
      等語相符，依證人盧令超之前述陳述，亦可見告訴人及證
      人林月嬌與被告2 人之間確實有土地使用之糾紛，故告訴
      人指述及證人林月嬌之證述是否可信，確實不無疑慮。
（四）證人朱清南於警詢及偵查中均明確證稱：係受僱於被告潘
      新洲，當時係被告潘新洲與告訴人互毆，沒有看見被告潘
      新正參與互毆等語（警卷第22-24 頁，調偵卷第15-16 頁
      ），以證人朱清南當時係受僱於被告潘新洲，如證人朱清
      南有意袒護，亦應是為有利被告潘新洲之證詞，何須為不
      利被告潘新洲之證詞卻為有利被告潘新正之證詞。更何況
      依照該偵訊之筆錄，告訴人因干擾證人朱清南之陳述而遭
      檢察官命暫退庭，有上揭調偵卷之筆錄可稽，是證人朱清
      南應無冒受偽證之處罰及得罪告訴人之風險為而為虛偽陳
      述之必要，其證詞應可採信。再者，證人盧令超於原審審
      理時亦明確證稱：係被告潘新洲毆打告訴人，被告潘新正
      沒有加入等語，以證人盧令超僅是朱清南的工人，亦與被
      告2 人及告訴人無特殊情誼或糾紛，所居住之地點距離本
      件引起紛爭之土地約20公里（據證人所述），與被告、告
      訴人雙方應無利害關係，於法院具結後所為之證詞應屬客
      觀可信，是依證人朱清南、盧令超所證述，尚難認被告潘
      新正有加入毆打告訴人之行為。
    綜上所述，公訴人所提被告潘新正有共同傷害告訴人犯行所
    憑之證據，尚未達於通常一般之人均不致有所懷疑，而得確
    信其為真實之程度，依刑事訴訟制度「倘有懷疑，即從被告
    之利益為解釋」、「被告應被推定為無罪」之原則，即難據
    以為被告潘新正不利之認定，此外復查無其他積極確切之證
    據，足資認定被告潘新正有何共同傷害犯行，自屬不能證明
    被告潘新正犯罪。
四、原審以不能証明被告潘新正犯罪，此部分依法諭知無罪，核
    無不合，檢察官循告訴人聲請上訴指摘原判決此部分不當，
    為無理由，此部分應予駁回。
據上論結，應依刑事訴訟法第368條，判決如主文。
本案經檢察官許月雲到庭執行職務。
中    華    民    國   100    年    5     月    10    日
                    刑事第八庭  審判長法  官  洪兆隆
                                      法  官  郭玫利
                                      法  官  張盛喜
以上正本證明與原本無異。
不得上訴。
中    華    民    國   100    年    5     月    10    日
                                      書記官  齊椿華
附錄本判決論罪科刑法條：
中華民國刑法第277條
（普通傷害罪）
傷害人之身體或健康者，處3 年以下有期徒刑、拘役或1 千元以
下罰金。
犯前項之罪因而致人於死者，處無期徒刑或7 年以上有期徒刑；
致重傷者，處3 年以上10年以下有期徒刑。